【裁判字號】    95,易緝,150
【裁判日期】    950922
【裁判案由】    竊盜
【裁判全文】
臺灣臺北地方法院刑事判決             95年度易緝字第150號
公  訴  人  臺灣臺北地方法院檢察署檢察官
被      告  丙○○
上列被告因竊盜案件，經檢察官提起公訴（九十二年度偵字第六
六九二號）及移送併案審理（九十二年度偵字第一二三四九號）
，本院判決如下：
    主  文
丙○○連續於夜間侵入有人居住之建築物竊盜，累犯，處有期徒
刑捌月。
    事  實
一、丙○○於民國八十九年間因詐欺案件，經臺灣臺北地方法院
    以八十九年度易字第二四七七號判處有期徒刑一年確定，於
    九十一年四月二十五日縮刑期滿執行完畢，猶不知悔改，竟
    基於意圖為自己不法所有之概括犯意，先於九十二年一月十
    六日二十二時十九分至三十分之夜間內某時，在臺北市中山
    區○○○路○段九十二號馬偕紀念醫院臺北院區內（下稱馬
    偕醫院），趁乙○○之妻林麗萍離開五二一號病房前往哺乳
    新生兒之際，侵入林麗萍所居住之五二一號病房內，徒手竊
    取乙○○所有、置放於床邊矮櫃抽屜內之內含門號0000
    000000號ＳＩＭ卡一張之摩托羅拉牌手機一支（序號
    ：000000000000000）及富士牌數位相機一
    台，得手後離去，後於同日二十二時三十分至翌（十七）日
    凌晨一時期間內某時，前往臺北縣深坑鄉鄉六十七巷三
    十九號甲○○住處，在甲○○房間內徒手竊取甲○○所有、
    置放於抽屜內之諾基亞牌行動電話一支及黃金手鍊一條（重
    約一兩），得手後離去，嗣林麗萍於九十二年一月十七日凌
    晨欲使用乙○○所有手機始知遭竊，經警據報由丙○○遺留
    於五二一號病房矮櫃上黑色皮夾（內有丙○○所有身分證、
    丙○○女友許芯穎行照及保險卡等物品）及馬偕醫院五樓病
    房走道監視錄影畫面循線查獲，另警方於甲○○報案遭竊後
    在甲○○房間內查獲乙○○所失竊行動電話，循線查知上情
    。
二、案經乙○○訴由臺北市政府警察局中山分局報請臺灣臺北地
    方法院檢察署檢察官偵查起訴及甲○○訴由臺北縣政府警察
    局新店分局報請臺灣臺北地方法院檢察署檢察官併案審理。
    理  由
一、訊據被告丙○○固坦承有於九十二年一月十六日二十二時十
    九分至三十分期間內某時，在馬偕醫院，侵入林麗萍所居住
    之五二一號病房內，徒手竊取告訴人乙○○所有、置放於該
    病房床邊矮櫃抽屜內之內含門號0000000000號Ｓ
    ＩＭ卡一張之摩托羅拉牌手機一支（序號：0000000
    00000000）及富士牌數位相機一台，惟矢口否認有
    於九十二年一月十六日二十二時三十分至同年月十七日凌晨
    一時期間內某時，在告訴人甲○○房間內，徒手竊取告訴人
    甲○○所有、置放於抽屜內之諾基亞牌行動電話一支及黃金
    手鍊一條（重約一兩），辯稱：伊於進入馬偕醫院五二一號
    病房當時已喝醉，伊對竊取告訴人甲○○所有諾基亞牌行動
    電話及黃金手鍊一事已無印象，伊離開馬偕醫院後，即前往
    臺北縣深坑鄉鄉六十七巷三十九號找尋伊女友即告訴人
    甲○○堂姐許芯穎，伊並無該處鑰匙，當天係何人幫忙開門
    ，因酒醉已無印象，伊僅依稀記得未於該處尋獲女友許芯穎
    ，隨即返家睡覺，至警方於告訴人甲○○房間查獲告訴人乙○○所失竊手機應係伊竊取後遺落於該處云云。經查：
  (一)被告於九十二年一月十六日二十二時十九分至三十分期間內
    某時，侵入林麗萍所居住之馬偕醫院五二一號病房，徒手竊
    取告訴人乙○○所有摩托羅拉牌手機一支及富士牌數位相機
    一台之事實，業據被告於警詢（見偵一卷第六、七頁）及本
    院準備程序（見本院卷第三五、三六頁）、審理程序（見本
    院卷第四七頁）中坦承不諱，經核與告訴人乙○○於警詢（
    見偵一卷第四、五頁）、偵查（見偵一卷第二四頁）中指證
    失竊情節相符，而警方於案發後在五二一號病房矮櫃上所查
    扣黑色皮夾（內有被告所有身分證、被告女友許芯穎行照及
    保險卡等物品）確係被告所有，業據被告於警詢（見偵一卷
    第七頁）自承屬實，並有馬偕醫院五樓病房走道錄影監視翻
    拍照片（見偵一卷第八頁）、扣押證明筆錄（見偵一卷第九
    頁）、贓物認領保管收據（見偵二卷第十一頁）及乙○○所
    有行動電話照片（見偵二卷第十九頁）附卷足憑，復有被告
    所有黑色皮夾一只扣案足憑，堪認被告自承於上揭時、地侵
    入林麗萍所居住之馬偕醫院五二一號病房，徒手竊取乙○○
    所有摩托羅拉牌手機一支及富士牌數位相機一台等情，應與
    事實相符，為可採信。
  (二)被告於九十二年一月十六日二十二時三十分至同年月十七日
    凌晨一時期間內某時，在告訴人甲○○房間內，徒手竊取告
    訴人甲○○所有、置放於抽屜內之諾基亞牌行動電話一支及
    黃金手鍊一條（重約一兩）等情，業據告訴人甲○○於警詢
    （見偵二卷第五、六頁）及本院審理（見本院卷第四三至四
    六頁）中指證明確，且查，警方於告訴人甲○○房間內所查
    獲內含門號0000000000號ＳＩＭ卡一張之摩托羅
    拉牌手機一支（序號：000000000000000）
    確係乙○○於九十二年一月十六日在馬偕醫院所失竊，業據
    乙○○於警詢（見偵二卷第七、八頁）及偵查（見偵一卷第
    二四頁）中指證無誤，並有贓物認領保管收據（見偵二卷第
    十一頁）及乙○○所有行動電話照片（見偵二卷第十九頁）
    附卷足憑；被告雖辯稱伊對竊取告訴人甲○○所有行動電話
    及黃金項鍊一事已無印象云云，惟查，告訴人甲○○於九十
    二年一月十六日上午十時許離家時，並未將房間房門上鎖，
    後於同年月十七日凌晨一時許返家後，發現家中僅伊房間抽
    屜遭打開翻動，竊賊將乙○○所有行動電話遺留在伊房間內
    ，經伊清點財物後，察覺抽屜內諾基亞牌行動電話及黃金手
    鍊一條失竊等情，業據告訴人甲○○於本院結證屬實（見本
    院卷第四四、四五頁），參以告訴人甲○○與被告素無怨隙
    ，復受具結刑責之擔保，應無設詞構陷被告之可能，被告雖
    供稱伊於九十二年一月十六日晚間離開馬偕醫院後，前往臺
    北縣深坑鄉鄉六十七巷三十九號係為尋找伊女友許芯穎
    ，並無印象竊取告訴人甲○○所有上揭物品云云（見本院卷
    第三五頁），惟查，依被告所竊得之乙○○所有行動電話遺
    落於告訴人甲○○房間內之事實可徵被告確有進入告訴人甲○○之房間，被告前往該處係為尋找女友許芯穎（見本院卷
    第三五頁），衡情應無進入告訴人甲○○個人使用房間尋找
    許芯穎之必要？又如被告於進入告訴人甲○○房間後未翻動
    抽屜並竊取財物，何以告訴人甲○○稍後返家隨即發覺抽屜
    遭人翻動竊取行動電話及黃金手鍊？至告訴人甲○○雖指稱
    被告經常向伊大伯借車，伊大伯將車鑰匙與大門鑰匙一併交
    予被告使用，伊懷疑被告係以該把大門鑰匙侵入該住宅進而
    竊取財物等情，然經被告否認，辯稱當天係何人幫忙開門，
    因酒醉已不復記憶，然伊並無該處鑰匙，斷無可能持鑰匙入
    侵上揭住宅等語，經查，告訴人甲○○上揭指述，係其個人
    主觀臆測之詞，參以被告與告訴人甲○○堂姐許芯穎交往，
    且與告訴人甲○○大伯熟識，經常往來出入該處，且被告於
    九十二年二月十六日晚間係為尋找女友許芯穎而前往該處等
    情，業據證人甲○○證述在卷，被告辯稱係居住於該處之人
    開門讓伊進入等情，尚非不可採信，況遍觀全案事證，並無
    證據足以認定被告持該住處鑰匙侵入告訴人甲○○住宅竊盜
    ，自難僅以告訴人甲○○上揭指述，即認定被告有於夜間侵
    入住宅竊盜犯行，綜上堪認，被告確有於上揭時、地徒手竊
    取告訴人甲○○所有諾基亞牌行動電話一支及黃金手鍊一條
    之犯行。
  (三)被告雖辯稱伊於九十二年一月十六日前往馬偕醫院時已經酒
    醉，就當日相關細節已無印象云云。經查，酒精雖足以影響
    人之精神狀況，然酒精對於個人反應、精神狀況之影響因個
    人體質不同而異，是飲酒後意思能力之有無，仍應視具體情
    況而定；被告於警詢中自承：「（請詳述當時行竊過程？）
    當時我是佯裝到馬偕醫院上廁所，再偷偷的改走樓梯上到五
    樓見四處無人後，就偷偷打開五二一病房大門進入後我就先
    打開病床的抽屜以右手竊取行動電話一支，再打開置物櫃以
    左手竊取富士牌相機一台，見無財物後就馬上離開該病房走
    原路下樓，離開現場。」等語明確（見偵一卷第六頁反面）
    ，經核與證人乙○○於警詢中證稱：「現由警方循線查獲之
    竊嫌丙○○，我於遭竊前即見他在產房外出現，馬偕醫院警
    衛亦曾多次見他出現院中，所以，他應是有所預謀，在觀察
    環境，伺機下手偷竊。」等情大致相符（見偵一卷第五頁反
    面），足認被告係以借用廁所為藉口進入馬偕醫院，先行勘
    查四周圍環境，再伺機潛入病房竊取財物，參以被告於馬偕
    醫院行竊後，尚知前往告訴人甲○○住處尋找其女友許芯穎
    ，進而行竊，綜觀上情可知被告行為當時對竊取他人財物之
    客觀事實應有明確之認識，並於主觀上決意竊取他人財物，
    顯有為竊盜犯行之「知」與「欲」，是縱使被告酒後對於外
    界知覺感受或判斷之能力確有若干程度之降低，但並未喪失
    對於外界事物之判斷能力，或較普通人平均程度顯然減退者
    之精神耗弱情形，是被告於行竊前縱有飲酒，亦不以此卸免
    其刑責。
  (四)綜上，本件事證明確，被告竊盜犯行堪以認定，應依法論科
    。
二、經查：
  (一)被告行為後，刑法業於九十四年二月二日公布，於九十五年
    七月一日施行，其中刪除刑法第五十六條，修正第二條、第
    二十五條、第二十六條、第二十八條、第三十三條、第五十
    五條規定。按「行為後法律有變更者，適用行為時之法律，
    但行為後之法律有利於行為人者，適用最有利於行為人之法
    律」，現行刑法第二條第一項定有明文，此條規定乃與刑法
    第一條罪刑法定主義契合，而貫徹法律禁止溯及既往原則，
    係規範行為後法律變更所生新舊法律比較適用之準據法，是
    刑法第二條本身雖經修正，但其既屬適用法律之準據法，本
    身尚無比較新舊法之問題，應一律適用裁判時之現行刑法第
    二條規定以決定適用之刑罰法律，先予說明。又以本次刑法
    修正之比較新舊法，應就罪刑有關之共犯、未遂犯、想像競
    合犯、牽連犯、連續犯、結合犯，以及累犯加重、自首減輕
    暨其他法定加減原因（如身分加減）與加減例等一切情形，
    綜其全部罪刑之結果而為比較，有最高法院九十五年五月二
    十三日九十五年度第八次刑庭會議決議意旨可資參照。
  (二)按病患或其家屬對於居住使用之醫院病房，各有其監督權，
    是被告於夜間侵入馬偕醫院五二一號病房行竊，核其所為係
    犯刑法第三百二十一條第一項第一款之於夜間侵入有人居住
    之建築物竊盜罪；又被告行為後，經總統於九十五年六月十
    四日公布之增訂刑法施行法第一條之一規定：「中華民國九
    十四年一月七日刑法修正施行後，刑法分則編所定罰金之貨
    幣單位為新臺幣。九十四年一月七日刑法修法時，刑法分則
    編未修正之條文定有罰金者，自九十四年一月七日刑法修正
    施行後，就其所定數額提高為三十倍。但七十二年六月二十
    六日至九十四年一月七日新增或修正之條文，就其所定數額
    提高為三倍。」，並自九十五年七月一日施行，參以刑法第
    三十三條關於罰金數額之規定，由銀元一元以上，修正為新
    臺幣一千元以上，以百元計算，其增修正結果，刑法第三百
    二十一條第一項之竊盜罪，法定刑由「五年以下有期徒刑、
    拘役或銀元五百元以下罰金（銀元一百元即新臺幣三百元以
    上）」，提高為「五年以下有期徒刑、拘役或新臺幣一萬五
    千元以下罰金（新台幣一千元以上）」，新舊法比較結果，
    以舊法有利於行為人，依修正後刑法第二條第一項前段之規
    定，應適用行為時之法律，是核被告竊取告訴人甲○○所有
    行動電話及黃金手鍊部分，應係犯修正前刑法第三百二十條
    第一項竊盜罪，併辦意旨認該部分應依刑法第三百二十一條
    第一項第一款之於夜間侵入有人居住之建築物罪處斷，尚有
    未恰，已如前述，併予敘明。
  (三)被告行為後，刑法第五十六條關於連續犯之規定業於九十五
    年七月一日修正刪除生效，該連續犯規定刪除後，除法理上
    合於接續犯、包括一罪之情形仍可認為構成單一之犯罪外，
    其於數犯罪行為之情形，即應依刑法第五十一條之規定予以
    分論併罰。經依刑法第二條第一項比較新、舊法之結果，認
    本件被告前、後二次竊盜之行為，並無適用行為後之新法較
    有利於被告之情形，自應適用行為時即修正前刑法第五十六
    條關於連續犯之規定。是被告先、後二次竊盜行為，其時間
    緊接，方法相同，觸犯構成要件相同之罪名，顯係基於概括
    犯意為之，為連續犯，應依修正前刑法第五十六條連續犯之
    規定，以情節較重之於夜間侵入有人居住之建築物竊盜罪處
    斷，並依法加重其刑。又被告竊取告訴人甲○○所有行動電
    話及黃金手鍊部分雖未據公訴人起訴，然該部分事實與公訴
    人起訴之犯罪事實具有連續犯之裁判上一罪之關係，應為起
    訴效力所及，本院自應併予審究。
  (四)被告前於八十九年間因詐欺案件，經臺灣臺北地方法院以八
    十九年度易字第二四七七號判處有期徒刑一年確定，於九十
    一年四月二十五日縮刑期滿執行完畢，有臺灣高等法院被告
    前案紀錄表在卷可查（見本院卷第二七至三十頁），其受前
    開徒刑之執行完畢後，五年以內因故意再犯本件有期徒刑以
    上之罪，不論依修正前之刑法第四十七條，或修正後之刑法
    第四十七條第一項之規定，均構成累犯，對被告而言並無適
    用新法較為有利之情形，應逕依修正前刑法第四十七條規定
    ，論以累犯，並加重其刑，及依法遞加之。
  (五)爰審酌被告素行不佳，正值青年不圖上進，竟恣意竊取他人
    財物，然所竊取財物價值非鉅，犯後尚知坦承部分犯行，及
    其犯罪之動機、目的、手段等一切情狀，量處如主文所示之
    刑，以示懲儆。
據上論斷，應依刑事訴訟法第二百九十九條第一項前段，刑法第
二條第一項前段、第三百二十一條第一項第一款，修正前刑法第
五十六條、第四十七條，判決如主文。
本案經檢察官黃美嘉到庭執行職務
中    華    民    國    95    年    9     月    22    日
                  刑事第十四庭  審判長法  官  宋松璟
                                      法  官  孫萍萍
                                      法  官  李家慧
以上正本證明與原本無異。
如不服本判決，應於判決送達後10日內，向本院提出上訴狀。
                                      書記官  楊文祥
中    華    民    國    95    年    9     月    25    日
附錄本件論罪科刑法條：刑法第321條第1項第1款。
中華民國刑法第321條
（加重竊盜罪）
犯竊盜罪而有左列情形之一者，處 6 月以上、 5 年以下有期徒
刑：
一  於夜間侵入住宅或有人居住之建築物、船艦或隱匿其內而犯
    之者。
二  毀越門扇、牆垣或其他安全設備而犯之者。
三  攜帶兇器而犯之者。
四  結夥三人以上而犯之者。
五  乘火災、水災或其他災害之際而犯之者。
六  在車站或埠頭而犯之者。
前項之未遂犯罰之。


司法院資訊處製作；財團法人民間司法改革基金會備份。
